臺灣高等法院刑事裁定
110年度毒抗字第1040號
抗  告  人
即  被  告  余浩之



上列抗告人即被告因違反毒品危害防制條例案件，不服臺灣臺北
地方法院中華民國110年6月21日裁定（110年度毒聲字第607號）
，提起抗告，本院裁定如下：
    主  文
抗告駁回。
    理  由
一、原裁定意旨略以：抗告人即被告余浩之（下稱被告）於偵查
    中坦承其於民國109年12月3日下午6時許，在高鐵臺中站某
    廁所內，以將甲基安非他命置於錫箔紙上燒烤吸食其煙霧之
    方式，施用甲基安非他命1次之犯罪事實，且其為警採尿送
    驗結果呈安非他命、甲基安非他命陽性反應，亦有臺北市政
    府警察局偵辦毒品案件尿液檢體委驗單（尿液檢體編號：13
    9355）、台灣尖端先進生技醫藥股份有限公司濫用藥物鑑驗
    中心109年12月22日濫用藥物檢驗報告（尿液檢體編號：139
    355）在卷可稽，足認被告任意性之自白與事實相符。又被
    告前因施用毒品案件，經臺灣新北地方法院以105年度毒聲
    字第1003號裁定令入勒戒處所觀察、勒戒，於106年1月13日
    執行完畢出所，距本件施用毒品犯行已逾3年，雖被告其間
    曾因施用毒品案件，經起訴判刑，惟依最高法院109年度台
    上大字第3826號裁定意旨，被告本次再犯仍有毒品危害防制
    條例（下稱毒品條例）第20條第3項規定之適用，且檢察官
    已於聲請書載明具體審酌後認被告不適宜接受戒癮治療緩起
    訴處分之理由，是本件觀察、勒戒之聲請，尚無不合，乃裁
    定令被告入勒戒處所觀察、勒戒等語。
二、抗告意旨略以：被告並非意圖不軌或因娛樂之用而使用毒品
    ，故坦承施用毒品之犯行，但因新冠肺炎疫情之故，被告失
    去原有工作，目前為自由工作者，以民間接案為主，且因被
    告雙親分別罹患癌症及遭遇車禍，家庭經濟出現問題，被告
    亦因憂鬱而前往精神科就診，為維持現有工作已盡生活最大
    努力，希望能以其他刑罰替代觀察、勒戒之裁定，並待第二
    劑疫苗施打完畢，以保全生存之可能等語。
三、經查：
  ㈠按「初犯」及「3年後再犯」施用第一、二級毒品者，檢察官
    應聲請法院裁定，令被告入勒戒處所觀察、勒戒，其期間不
    得逾2月，毒品條例第20條第1項、第3項定有明文。所謂觀
    察、勒戒，係導入療程觀念，對被告將來之危險所為預防、
    矯治措施，目的在戒除被告施用毒品之身癮及心癮，以達教
    化與治療之目的，性質上屬強制規定。除檢察官審酌個案情
    形，依毒品條例第24條第1項為附條件之緩起訴處分，可排
    除觀察、勒戒外，凡經檢察官聲請法院裁定將被告送勒戒處
    所觀察、勒戒，法院僅就其聲請是否適法或顯然不當而為裁
    定，並無斟酌另為其他處遇之餘地。且法院原則上應尊重檢
    察官職權之行使，為有限之低密度審查，除檢察官之判斷有
    違背法令、事實認定有誤或其裁量有重大明顯瑕疵外，尚不
    得任意指為違法。原裁定已敘明認定被告確有施用第二級毒
    品，且施用時間距其前次觀察、勒戒執行完畢已逾3年，符
    合「3年後再犯」之理由，核與卷內事證相符。考量被告前
    於106年1月13日觀察、勒戒執行完畢釋放，仍不思警惕，於
    106年間再犯施用第二級毒品罪，先後經臺灣臺北地方法院
    （下稱臺北地院）以106年度簡字第2530號、106年度審簡字
    第2113號判刑確定後，復於108年間再犯施用第二級毒品罪
    ，經臺灣臺北地方檢察署檢察官為附命戒癮治療之緩起訴處
    分，因期間再犯施用第二級毒品罪，且未完成戒癮治療計畫
    ，經檢察官撤銷前開緩起訴處分，復於108年間再犯施用第
    二級毒品罪，經臺北地院以108年度簡字第2350號判刑確定
    ，有被告前案紀錄表在卷可憑，足認被告守法意識薄弱，且
    依賴毒品之程度非輕。則檢察官於訊問後，綜合考量個案具
    體情形，認本案不適於機構外之處遇，未選擇為附條件之緩
    起訴處分，依法聲請裁定將被告送觀察、勒戒，難認有何違
    法或明顯不當。原審因而依檢察官適法之聲請，裁定被告應
    送勒戒處所觀察、勒戒，自無違誤，應予維持。
  ㈡被告固以前詞，提起本件抗告。惟被告本次施用毒品犯行，
    距前次觀察、勒戒執行完畢出所已逾3年，自不得起訴判刑
    ，已如前述。而毒品條例所規定之觀察、勒戒，性質上為保
    安處分，其立法意旨在於幫助施用毒品者戒除毒癮，預防其
    再犯之可能性，該處分之性質非為懲戒行為人，乃為矯正行
    為人反社會性格，採用澈底隔絕毒品、專業諮商輔導或必要
    醫療支援等方法，協助其戒斷施用毒品之身癮及心癮，以達
    教化與治療之目的，並防衛社會安全。為達上述目的，不得
    已於一定期間限制或拘束行為人之人身自由，既為法之所許
    ，當無因行為人之個人或家庭等因素而免予執行之理。抗告
    意旨所指疫情、家庭、工作、健康、經濟等問題，均不足採
    為可免除依法應送勒戒處所觀察、勒戒之正當理由。再者，
    本案檢察官於偵訊後，綜合考量個案具體情形，認本案不適
    於機構外之處遇，未選擇為附條件之緩起訴處分，依法聲請
    裁定將被告送觀察、勒戒，難認有何違法或明顯不當，抗告
    意旨請求以其他刑罰替代處遇，為無理由，應予駁回。
據上論斷，應依刑事訴訟法第412條，裁定如主文。
中　　華　　民　　國　　110 　年　　7 　　月　　20　　日
                  刑事第六庭  審判長法  官  劉方慈
                                    法  官  朱嘉川
                                    法  官　曹馨方
以上正本證明與原本無異。
不得再抗告。
                                    書記官　游秀珠
中　　華　　民　　國　　110 　年　　7 　　月　　20　　日